臺灣士林地方法院交通事件裁定　　　　96年度交聲字第1179號
原處分機關　臺北市交通事件裁決所
異議人即
受處分人　　甲○○
上列受處分人因違反道路交通管理處罰條例案件，對於臺北市交
通事件裁決所於民國96年8 月17日所為之北市裁二字第裁22-ZAA
040755號、ZAA043480 號、ZAA041989 號、ZAA042437 號處分（
原處分案號：內政部警政署國道公路警察局舉發違反道路交通管
理事件通知單公警局交字第ZAA040755號、ZAA043480號、ZAA041
989 號、ZAA042437 號）聲明異議，本院裁定如下：
    主  文
異議均駁回。
    理  由
一、按汽車行駛於高速公路、快速公路或設站管制之道路，不遵
    使用限制、禁止、行車管制及管理事項之管制規則而有未依
    規定使用路肩者，處汽車駕駛人新臺幣（下同）3,000 元以
    上6,000 元以下罰鍰，並記違規點數1 點，道路交通管理處
    罰條例第33條第1 項第9 款及第63條第1 項第1 款分別定有
    明文。
二、原處分意旨略以：異議人即受處分人甲○○駕駛車牌號碼T5
    -0786 號自小客車，分別於民國96年4 月23日上午7 時22分
    許、4 月30日上午7 時29分許、5 月9 日上午7 時24分許、
    5 月14日上午7 時25分許，在國道一號北上士林小直線處，
    經警逕行舉發「行駛高速公路違規行駛路肩」之違規，依道
    路交通管理處罰條例第33條第1 項第9 款，裁處異議人每筆
    罰鍰4,000 元，4 筆共計1 萬6000元整，並依同條例第63條
    第1 項第1 款，各記違規點數1 點，共計4 點。
三、聲明異議意旨略以：(一)員警逕行舉發前未告知民眾、或設立
    警示標示：國道一號北上士林小直線緊臨士林北上匝道與重
    慶北路往士林方向北上匝道之間，每日於上班時間上午7 時
    至9 時間車流量皆相當壅塞，平常在國道一號北上士林小直
    線路段之路肩，即使有國道警察駐守，員警亦僅協助民眾疏
    導車流，並未對行駛路肩之駕駛人進行違規取締，因而造成
    民眾對此路段路肩於上班時間可以行駛之錯誤信賴，異議人
    於6 月4 日起始接獲國道警察以逕行舉發方式於4 月下旬即
    開始取締此路段禁行路肩之違規通知單，惟國道警察開始進
    行取締前，並未對民眾進行告知或宣導，亦未標示禁行路肩
    等警語。(二)逕行舉發的後續處理問題：按違反道路交通管理
    事件統一裁罰基準及處理細則第28條規定，逕行舉發案件，
    舉發單位應於違反行為日起30日內將舉發違反道路交通管理
    事件有關文書或電腦資料連同有暫代保管物件者之物件送由
    該管機關，如有查證必要者，得延長之，但不得逾3 個月。
    係對執法人員於處理取締違規後之行政處理程序規定。異議
    人行駛路肩事實明確，何以96年4 月23日國道警察第一次取
    締異議人後，拖延至5 月25日才進行填單，96年4 月30日第
    二次取締亦拖延至6 月1 日始填單，已不符違反道路交通管
    理事件統一裁罰基準及處理細則第28條規定。又異議人第一
    次被取締的通知單竟至6 月4 日才送達住所，在此近一個半
    月期間，由於不清楚此路段已開始取締，4 月23日至6 月4
    日總共被取締次數高達7 次，若異議人能儘速接獲第一張通
    知單，明白此一路段路肩不能行駛，又怎會一再以身試法、
    一再受罰呢？(三)路肩本來就不能走：又汐止至桃園段的國道
    ，因上下班車流量相當大，國道警察局常常開放部分路肩，
    時段又長短不一，如果國道警察局一下開放、一下又取締而
    造成民眾的違規，那麼究竟應歸責於誰？(四)拍照範圍必在道
    路範圍以內：警政署已修正作法，要求員警拍照位置必須在
    道路範圍以內，異議人遭偷拍舉發的7 張照片皆為取締人隱
    匿在國道旁維修孔後所拍攝，是否為國道道路範圍以內，亦
    使異議人感到有可議之處云云。
四、經查：
  (一)異議人甲○○駕駛車牌號碼T5-0786 號自小客車，於前開時
    、地，經警逕行舉發「行駛高速公路違規行駛路肩」之違規
    事實，皆為異議人所不否認，亦有內政部警政署國道公路警
    察局舉發違反道路交通管理事件通知單及舉發照片在卷可參
    ，此部分事實堪予認定。
  (二)異議人雖以前詞置辯，惟查：
  1.按高速公路及快速公路交通管制規則第9 條第1 項第2 款規
    定：汽車行駛高速公路及快速公路，不得在路肩上行駛，或
    利用路肩超越前車或倒車。另第3 款規定：汽車行駛高速公
    路及快速公路不得在加速車道、減速車道或單車道之匝道上
    超越前車或倒車。足見高速公路路肩依高速公路交通管制規
    則，原則禁止，例外開放行駛，開放路段、時段均有明確告
    示，除公路警察指揮外，對於未告示路段、時段，駕駛人自
    應遵守禁止規定，不得以任何理由行駛路肩，而異議人既為
    合法領有駕駛執照之人，對於高速公路原則禁止行駛路肩之
    規定，自當甚為明瞭，且高速公路設置路肩，本即供緊急目
    的使用，而屬維護公共利益所必要，路肩之通暢與否，攸關
    緊急事故之處理，甚且影響重傷、重症患者之救援時間，絕
    非可依駕駛人之片面判斷而可任意使用者，而依異議人前開
    所辯情節以觀，其行駛於路肩僅係因上班時間車流量壅塞，
    貪圖一時方便，自動擴擠為2 排併行，並無何緊急目的使用
    ，是其上開所辯顯屬無憑。
  2.次按舉發違反道路交通管理事件後，舉發單位應於舉發當日
    或翌日午前，將該舉發違反道路交通管理事件有關文書或電
    腦資料連同有暫代保管物件者之物件送由該管機關，於舉發
    之日起4 日內移送處罰機關。前項移送期間其屬逕行舉發者
    ，自違反行為日起30日內為之。如有查證必要者，得延長之
    ，但不得逾3 個月，違反道路交通管理事件統一裁罰基準及
    處理細則第28條第1 項、第2 項定有明文。次按道路交通管
    理處罰條例第90條第1 項規定，自行為成立之日起，逾3 個
    月不得舉發之旨意，係為規範舉發機關應於3 個月內完成舉
    發違反道路交通管理事件之程序。故若屬逕行舉發案件員警
    雖於違反行為成立之日起3 個月內填製違反道路交通管理事
    件通知單，但並未立即交郵而遲至行為成立之日起3 個月後
    方投郵，其雖已填製違反道路交通管理事件通知單，但因未
    寄出，對違規行為人仍無生3 個月內舉發通知之效力，則該
    案件即有上開條例第90條第1 項「不得舉發」之適用。反證
    ，即行為成立之日起未逾3 個月交郵妥投，並未違反道路交
    通管理處罰條例第90條第1 項及違反道路交通管理事件處理
    細則規範意旨。經查，本件違規行為係分別於96年4 月23日
    、4 月30日、5 月9 日、5 月14日，經國道公路警察局第一
    警察隊汐止分隊警員分別於96年5 月25日、6 月1 日、6 月
    1 日、6 月1 日製作公警局交字第ZAA040755 號、ZAA-0434
    80號、ZAA-041989號、ZAA-042437號舉發通知單舉發，而異
    議人自承於96年6 月4 日、6 月13日、6 月12日、6 月12日
    收受舉發通知單之送達，有舉發通知單及申訴書在卷可稽，
    是本件舉發既未違反道路交通管理事件統一裁罰基準及處理
    細則第28條所規定之30日期間，亦已於違規行為成立之日起
    3 個月內完成舉發，故其舉發即屬合法。再按違反道路交通
    管理事件統一裁罰基準及處理細則第15條既係規定「填製通
    知單，應到案日期應距舉發日15日；其屬逕行舉發者，其應
    到案之日期距舉發日為30日」，顯見關於應到案日期之起算
    時點，係以填製通知單之日期為準，尚非以違規事實發生之
    日起算。
  3.又查本件係內政部警政署國道公路警察局第一警察隊因所轄
    士林小直線，於每日上班時間均常壅塞，且常有車輛違規行
    駛路肩，造成該路段壅塞情形更加嚴重，有民眾屢次向該隊
    反應違規行駛路肩嚴重，該隊本於職責以科學儀器蒐證並依
    規定舉發行駛路肩違規等語，有該局96年7 月6 日公局交字
    第0960072064號函在卷為憑，足認本件執勤員警並非以不當
    方式取締。而依道路交通管理處罰條例第7 條之2 第2 項但
    書第2 款亦規定，汽車駕駛人行駛路肩者，不限定以固定式
    科學儀器取得證據資料證明其行為違規，是本件執勤員警對
    異議人違規行駛路肩行為，使用非固定式科學儀器舉發，乃
    於法有據。再者，執勤員警係依據道路之設置情形、交通流
    量等一切因素綜合判斷後，始決定執行違規行駛路肩取締勤
    務之地點，況就執勤地點法令亦未設有明文限制，故執勤員
    警使用非固定式科學儀器採證之結果既無違誤之處，則原處
    分機關憑以認定異議人有上開違規使用路肩之違規行為，並
    非無據。是異議人自不得以本件執勤員警係隱匿在國道旁維
    修孔後所拍攝，非在道路範圍以內，而任意指摘本件舉發過
    程有何違法之處。
五、綜上所述，異議人駕駛上開車輛，確有在前揭時、地行駛於
    高速公路違規使用路肩之違規行為，從而，原處分機關依前
    開道路交通管理處罰條例第33條第1 項第9 款、第63條第1
    項第1 款之規定，裁處異議人每筆罰鍰4,000 元，4 筆共計
    1 萬6000元，並各記違規點數1 點，共計4 點尚無違誤。異
    議人猶執前詞指摘原處分不當，為無理由，自應將其異議駁
    回。
據上論斷，應依道路交通案件處理辦法第19條，裁定如主文。
中　　華　　民　　國　　96　　年　　10　　月　　29　　日
 　　　　　　     交通法庭法　官  汪梅芬
以上正本證明與原本無異。
如不服本裁定，應於裁定送達後5 日內，向本院提出抗告狀。
                          書記官  張馨尹
中　　華　　民　　國　　96　　年　　10　　月　　29　　日
